# 分步形成同一控制下编制比较报表时合并抵消的处理问题

提问人：彩云飞处彩云追 时间：2012-05-27 12:10:05
初始接触同一控制下合并，求助于各位童鞋，感谢指导！例：A公司原持有B公司30%的股权，于 2010 年从其母公司受让B公司另外70%的股权， 2008 年度及 2009 年度，A公司编制比较合并报表时对B公司合并抵消的资本公积该如何进行账务处理？假设A公司 2008年期末对B公司权益法核算的长期股权投资的账面成本为 810 万，其中投资成本 180 万，损益调整 630 万。 2008 年末B公司所有者权益账面合计为 2700 万。假设合并方原报表上无资本公积。 1 ）现 2010 年实现同一控制下合并后，编制 2008 年的比较报表时应抵消分录如下：借：实收资本 600 万 盈余公积 210 万 未分配利润 1890 万 贷：长期股权投资 810 万 资本公积 1890 万 2 ）同一控制下编制比较报表合并抵消中，对于被合并方以前年度实现的留存收益中归属于合并方的部分应自资本公积转入留存收益。借：资本公积 2100 贷：盈余公积 210 未分配利润 1890 问题： 1 、以上分录是否正确？ 2 、如果正确，资本公积便成为负数 210 万；如果按原资本公积 1890 进行还原，则资产负债表未分配利润与利润表不一致，该怎么处理？

回答人：chenyiwei
回复 彩云飞处彩云追 的帖子
你再核对一下被投资企业净资产的构成：是实收资本 1000 万＋留存收益 1700 万＝ 2700 万，还是实收资本 600 万＋留存收益 2100 万＝2700 万？似乎应是前者？ 如果是，则原持有 30 ％长期股权投资按权益法抵销对应的净资产变动；本次购入的 70 ％比照没有对应投资关系的同一控制下合并进行抵销处理：
借：实收资本 1000 借：留存收益 510 贷：长期股权投资 810 贷：资本公积 700
借：投资收益／年初未分配利润 510 贷：留存收益 510 。
不应出现资本公积不够恢复的情况。
其中，上面一笔抵销分录又可分解为两笔： 借：实收资本 300 ，借：留存收益 510 ，贷：长期股权投资 810 （对应于原先持有的30 ％的权益法核算结果）； 借：实收资本 700 ，贷：资本公积 700 （对应于本次增持的 70 ％股份，成本法下抵销，相当于把对应的股本调整到合并资本公积中）

提问人：彩云飞处彩云追 时间：2012-05-27 16:37:55
回复 chenyiwei 的帖子
1 、是我写错了，30%的投资成本为 180 万（ 600 万的30%）。
2 、需要将30%及70%分开进行抵消吗？ 多谢陈老师指导，谢谢！

回答人：chenyiwei
我上面的做法实际上就是将 30 ％和 70 ％两部分分别抵销。